臺灣基隆地方法院民事裁定  
109年度監宣字第96號
聲  請  人  蕭明央  
                      指定送達處所：新北市○○區○○路0                      段00巷0號0樓

代  理  人  蕭富鎮    住○○市○○區○○路○段000巷0弄0                        號
相對人即受
監護宣告人  蕭淵潭  


利害關係人  蕭明選  

上列聲請人聲請監護宣告事件，本院裁定如下：         
    主    文
宣告蕭淵潭（民國18年7月7日、身分證統一編號：Z000000000號
）為受監護宣告之人。
選定蕭明央（民國00年0月00日生、身分證統一編號：Z00000000
0號）為受監護宣告之人之監護人。
指定蕭明選（民國00年0月0日生、身分證統一編號：Z000000000
號）為會同開具財產清冊之人。
聲請費用新臺幣壹仟元由受監護宣告之人負擔。
    理    由
一、聲請意旨略以：聲請人之父即相對人蕭淵潭於民國107年1月
    28日因發生車禍而喪失自主能力，現安置於新北市佳和護理
    之家，致不能為意思表示或受意思表示，為此聲請對其為監
    護之宣告，並聲請選任聲請人為監護人及指定利害關係人蕭
    明選為會同開立財產清冊之人等語。
二、按對於因精神障礙或其他心智缺陷，致不能為意思表示或受
    意思表示，或不能辨識其意思表示之效果者，法院得因本人
    、配偶、四親等內之親屬、最近一年有同居事實之其他親屬
    、檢察官、主管機關或社會福利機構之聲請，為監護之宣告
    ，民法第14條第1項定有明文。次按受監護宣告之人應置監
    護人；法院為監護之宣告時，應依職權就配偶、四親等內之
    親屬、最近一年有同居事實之其他親屬、主管機關、社會福
    利機構或其他適當之人選定一人或數人為監護人，並同時指
    定會同開具財產清冊之人；法院選定監護人時，應依受監護
    宣告之人之最佳利益，優先考量受監護宣告之人之意見，審
    酌一切情狀，並注意下列事項：受監護宣告之人之身心狀
    態與生活及財產狀況。受監護宣告之人與其配偶、子女或
    其他共同生活之人間之情感狀況。監護人之職業、經歷、
    意見及其與受監護宣告之人之利害關係。法人為監護人時
    ，其事業之種類與內容，法人及其代表人與受監護宣告之人
    之利害關係，民法第1110條、第1111條第1項及第1111條之1
    亦分別定有明文。
三、經查：
  ㈠聲請人主張之前揭事實，業據其提出戶籍謄本、國立臺灣大
    學醫學院附設醫院診斷證明書、中華民國身心障礙證明為證
    。復經本院依職權囑託長庚醫療財團法人基隆長庚紀念醫院
    就相對人之精神狀態予以鑑定，其鑑定結果略以：蕭員（即
    相對人）於88歲時發生車禍，住院治療後仍呈現無自理及表
    達能力狀態，被安置於護理之家接受照顧迄今。其生活狀況
    及現在身心狀態經檢查結果：坐輪椅，可行走幾步。對外界
    事物之適當知覺理會能力嚴重缺損，無法正常回應測試者，
    無適當之眼神接觸、臉部表情變化，語言表達功能缺損，無
    法與人正常溝通及交流，社會功能嚴重缺損，日常生活無法
    自理，皆需專人24小時全日照護。綜合以上所述，蕭員之過
    去生活史、疾病史、身體檢查及精神狀態檢查結果，認目前
    蕭員因「失智症」，致其為意思表示、受意思表示和辨識其
    意思表示效果之能力已達「完全不能」之程度等語，有長庚
    醫療財團法人基隆長庚紀念醫院109年10月6日長庚院基字第
    1090900085號函附精神鑑定報告書乙件在卷可按。綜合上情
    ，足認相對人確因心智缺陷，已達不能為意思表示或受意思
    表示之程度。從而，聲請人聲請對相對人為監護之宣告，為
    有理由，應予准許。
　㈡本院參酌上開鑑定報告、聲請人之主張及本院調查結果，認
    聲請人蕭明央為相對人之長子，相對人發生車禍後即擔負主
    要處理相對人相關事務之責，並與其他兄弟姐妹共同負擔相
    對人之養護費用，亦經常至相對人安養機構探視相對人，其
    與相對人間彼此依附關係親密，故聲請人自適宜擔任相對人
    之監護人；而利害關係人蕭明選為相對人之次子，亦為相對
    人之至親，且共同負擔相對人之養護費用，並與聲請人一同
    處理相對人之生活事宜，復有擔任開具財產清冊之人之意願
    ，業據其到庭陳述明確（見本院109年11月4日審理筆錄），
    參以相對人之最近親屬即聲請人、利害關係人蕭明選、相對
    人之三男蕭富民、四男蕭富聖、五男蕭富鎮、長女蕭敏華、
    養女蕭秀花均同意由聲請人擔任相對人之監護人、利害關係
    人擔任開具財產清冊人，有聲請人提出之同意書在卷可稽。
    本院審酌上情，認由聲請人擔任監護人，應符合受監護宣告
    之人之最佳利益，爰選定聲請人為監護人，並指定蕭明選為
    會同開具財產清冊之人。另監護人蕭明央應依據民法第1113
    條準用同法第1099條第1項之規定，對於受監護宣告之人即
    相對人之財產，會同蕭明選於2個月內開具財產清冊，並陳
    報法院，併此敘明。
四、依家事事件法第164條第2項，裁定如主文。
中　　華　　民　　國　　109 　年　　11　　月　　11　　日
　　　　　　　　　家事法庭法  官　王美婷 
正本係照原本作成。
如不服本裁定應於送達後十日內向本院提出抗告狀，並繳納抗告
費新臺幣1千元。
中　　華　　民　　國　　109 　年　　11　　月　　11　　日
　　　　　　　　　　　　　書記官　施鴻均